【裁判字號】    89,交聲,18
【裁判日期】    890626
【裁判案由】    違反道路交通管理處罰條例聲明異議
【裁判全文】
臺灣基隆地方法院交通事件裁定                      八十九年度交聲字第一八號
    受處分人  甲○○
    即異議人
右列受處分人因違反道路交通管理處罰條例案件，對於台北市交通事件裁決所八十九
年三月二日所為之處分（原處分案號：北市交裁駕字第二二—Ａ00000000號
），聲明異議，本院裁定如左：
    主      文
異議駁回。
    理      由
一、本件異議意旨略以：異議人就舉發單上違規事項中之「左方車未讓右方車先行」
    部分表示不服，其理由為案發當時異議人機車為靜止狀態，係遭對方撞擊，異議
    人機車於原地翻倒，此由照片上機車之擦痕即可得知；且由現場圖可知對方車輛
    已明顯越過當時之撞擊點，試問如非對方車速過快，焉有可能超過撞擊點？至於
    舉發單上另一違規事項「肇事致人受傷未即採取救護措施或其他必要措施並向警
    察機關報告而駛離」部分亦表示不服，其理由為案發當時異議人與家人有約定，
    且異議人並無求償之意，見對方已站立並牽動機車，乃未與其交談先行離去，裁
    決所未參酌現場狀況，即依單方面或雙方面之說詞遽以判斷，顯有失公平之處云
    云。
二、按道路交通管理處罰條例第四十五條第九款規定：「汽車駕駛人，爭道行駛有左
    列情形之一者，處二百元以上六百元以下罰鍰：九、左方車不讓右方車先行者。
    」，同條例第六十二條第一項規定：「汽車駕駛人，駕駛汽車肇事致人受傷或死
    亡，應即採取救護或其他必要措施，並向警察機關報告不得駛離，違規者吊扣其
    駕照三個月至六個月，逃逸者吊銷駕駛執照。」，同條例第六十三條第一項規定
    ：「汽車駕駛人，違反左列各款所列條款之一者，除依原條款處罰鍰外，並予記
    點：一、違反第四十五條‧‧‧」。
三、本件原處分意旨略以：被裁決人於民國八十八年十一月九日十四時二十分許，駕
    駛車號ＡＳＩ—四九五號重型機車沿復興南路一段二一九巷西向東行駛至肇事路
    口時，其車右前車頭與沿大安路右側車道南向北行駛之ＡＷＡ—０二一重型機車
    左側車身相撞擊後，ＡＷＡ—０二一號重型機車再撞及同車道行駛之車號ＲＩＧ
    —六四八號經型機車左後車尾而肇事，經警舉發左方車未讓右方車先行及肇事致
    人受傷未即採取救護或其他必要措施並向警察機關報告而駛離之違規，爰依違反
    道路交通管理處罰條例第四十五條第一項第九款、第六十二條第一項及第六十三
    條第一項第一款規定，裁決罰鍰新台幣六百元及吊扣駕駛執照三個月，並記違規
    點數一點。
四、經查，異議人於前揭時地騎乘車號ＡＳＩ—四九五號機車撞及丙○○所騎乘之車
    號ＡＷＡ—０二一號機車，致丙○○之機車再撞及前行之由乙○○所騎乘之ＲＩ
    Ｇ—六四八號機車等情，業據證人即案發當時騎乘ＲＩＧ—六四八號機車之騎士
    乙○○於本院結證稱：「（曾否於八十八年十一月九日下午二十二十分騎車行經
    北市○○路、復興南路口『大安路一段、復興南路一段二一九巷口』發生車禍？
    ）那天由大安路二段往北，丙○○由後撞上我，楊告訴他是被人撞的，我沒看到
    甲○○的車，路旁商家小姐看到抄下甲○○之車號給我，我交給丙○○，才找到
    甲○○。」等語，而證人丙○○於事故發生時，所製作之交通事故談話紀錄表中
    稱：「（肇事前行進方向、車道及肇事經過情形？）我車沿大安路南向北行，我
    行駛右側車道至肇事地前見大安路及復興南路一段二一九巷有機車停在巷口欲往
    東行駛，我以為那些機車不會騎出，我即繼續行駛時，突見該原暫停於巷口有一
    機車ＡＳＩ—四九五突然由西向東衝出，我見狀閃避不及我車的左側車身被該沿
    復興南路一段二一九巷西向東行駛之重機ＡＳＩ—四九五車的前車頭撞及後，我
    車失控在撞前行同車道之ＲＩＧ—六四八機車的左後車尾肇事。肇事後該ＡＳＩ
    —四九五車隨即騎車離去。」等語，衡諸證人與異議人素無怨隙，當無構詞誣陷
    異議人之理，應認二位證人之證言為可採，而由該二位證人之證言可知，異議人
    確有前揭違規之事實無訛。此外，由異議人之機車照片觀之，異議人之機車車頭
    右前側有明顯撞擊痕跡，而車頭左前側幾無摩擦撞擊痕跡，依物理動律而言，果
    若如異議人所言係丙○○之機車撞擊異議人之機車，則異議人之機車車頭左前側
    應有與地面摩擦撞擊痕跡才是，足證異議人所辯，顯屬無稽。況異議人於本院審
    理時亦自承伊係聽到鄰車加油門的聲音，伊才又將機車往前一點，與丙○○上開
    所述相符，亦足證異議人確有前述違規事實，並有道路交通事故調查表在卷可考
    。次查，異議人於肇事後未即採取救護或其他必要措施並向警察機關報告便駛離
    現場，亦據異議人於異議狀中供承在卷，核與證人乙○○與丙○○所述相符，應
    信為真實，縱異議人諉稱因伊與家人有約，且見對方沒事，伊方離去云云，並不
    能因此即解免異議人違規之責任，應予敘明。綜上所述，異議人上揭所辯顯非實
    情且有誤會法律規定者，應認均係卸責之詞，不足採信。從而，原處分機關援引
    首揭規定，裁處罰鍰及吊扣駕駛執照三個月與記違規點數一點，並無不當。本件
    異議為無理由，應予駁回。
據上論斷，應依道路交通案件處理辦法第十九條，裁定如主文。
中      華      民      國      八十九      年     六     月   二十六   日
                                  臺灣基隆地方法院交通法庭
                                          法  官  林 火 炎
右正本證明與原本無異。
對於本件裁定如有不服，應於收受送達後五日內，向本院提出抗告書狀，敘述抗告之
理由，抗告於臺灣高等法院。
                                          書記官  黃 致 祥
中      華      民      國      八十九      年     六     月   二十九   日


司法院資訊處製作；財團法人民間司法改革基金會備份。
